【裁判字號】    89,訴,417
【裁判日期】    900508
【裁判案由】    損害賠償
【裁判全文】
臺灣嘉義地方法院民事判決  八十九年訴字第四一七號
    原      告  乙○○
    被      告  甲○○
右當事人間刑事附帶民事訴訟請求損害賠償事件，經本院刑事庭移送前來，本院判決
如左：
    主    文
被告應給付原告新台幣參拾壹萬壹仟肆佰玖拾捌元，及自民國八十八年十二月十七日
起至清償日止按年息百分之五計算之利息。
原告其餘之訴駁回。
訴訟費用由被告負擔三分之一；餘由原告負擔。
本判決第一項於原告以新台幣壹拾萬元供擔保後，得假執行。
原告其餘假執行之聲請駁回。
    事    實
甲、原告方面：
一、聲明：被告應給付原告新台幣玖拾柒萬玖仟肆佰玖拾捌元，及自起訴狀繕本送達
    被告之翌日起至清償日止，按年息百分之五計算之利息，並願供擔保請准為假執
    行之宣告。
二、陳述：
    （一）被告於民國八十八年六月二十三日上午九時三十分許，駕駛車牌號碼ＬＰ
          Ｈ─○九三號重型機車，沿嘉義市西區○○○○○路，由東往西方向行駛
          ，欲右轉新民路由南向北行駛，其原應注意車輛行進中駕駛人應注意車前
          狀況，隨時採取必要安全措施，又車輛行駛至岔路時，轉彎車應讓直行車
          先行，且應減速慢行，作隨時停車之準備，支線並應暫停讓幹道車先行，
          以防止發生追撞之危險，而依當時情形天候、路況皆良好，又無不能注意
          之情事，竟疏於注意，未留意前方幹道及岔路車輛之動態，而貿然於前開
          路口右轉，適有原告騎乘車牌號碼ＵＩＸ─二一０號輕型機車沿新民路由
          南向北行駛途經該處，兩車因而發生擦撞，致原告人車倒地，受有右硬腦
          膜下出血、兩側顳及背部肌筋症等傷害，本案經臺灣嘉義地方法院檢察署
          檢察官提起公訴，並業經本院以八十八年度交易字第三○○號刑事判決處
          被告徒刑參月確定在案。
    （二）原告請求賠償之損害範圍：
          醫藥費方面：
            原告受傷後，自八十八年六月二十三日起，至八十八年十一月二十三日
            止，支付醫藥費共計新台幣（下同）十二萬七千四百九十八元，即：
            (1)聖馬爾定醫院醫療部分為十二萬五千三百六十八元。
            (2)成大醫院醫療部分為二千一百三十元。
          減少勞動能力之損失：
            原告係「素瑛商號」之負責人，每月薪資收入為四萬二千元，原告因本
            件車禍受傷後，四肢肌肉因神經受損而無法施力勞動，迄今已近六個月
            ，仍不能處理商號內貨物運送之事務，共損失二十五萬二千元。
          原告因本件車禍身體受傷，除四肢無法施力勞動外，雙腿亦無法承受身
            體蹲下之重力，而不能正常如廁，造成生活上極大之不便，此外，原告
            之視力亦因車禍而嚴重受損，如今經矯正後僅有○‧二之視力，因視線
            模糊僅能緩慢行走，已完全不能開車，對於原告之日常生活及工作，實
            影響至大且鉅，又原告之視力非但不能恢復，更會逐漸惡化，未來恐怕
            連行走都有困難，原告之精神上實承受莫大之痛苦，故請求非財產上損
            害金額六十萬元。
    （三）右述各項損害，均係被告不法侵害所生之結果，對於原告自應負賠償責任
          。
三、證據：提出診斷證明書一張、聖馬爾定醫院醫療收據十二張、成大醫院醫療收據
    九張、繳款單二張為證。
乙、被告方面：
一、聲明：駁回原告之訴。
二、陳述：
    確實因其過失肇致系爭車禍，願意負賠償之責，惟對原告所請求賠償金額太高，
    伊沒有能力賠償。對於原告所主張之醫療費金額不爭執。
丙、本院依職權函詢聖馬爾定醫院、成大醫院有關原告因本件車禍導致勞動能力減少
    之比例。
    理    由
一、原告主張被告於八十八年六月二十三日上午九時三十分許，駕駛車牌號碼ＬＰＨ
    ─○九三號重型機車，疏於注意，未留意前方幹道及岔路車輛之動態，擦撞伊騎
    乘車牌號碼ＵＩＸ─二一０號輕型機車，致伊人車倒地，受有右硬腦膜下出血、
    兩側顳及背部肌筋症等傷害之損害之事實，業經臺灣嘉義地方法院檢察署檢察官
    提起公訴，並經本院以八十八年度交易字第三○○號刑事判決處被告徒刑參月確
    定在案，並為被告所不爭執，足堪信為真實。
二、按因故意或過失，不法侵害他人之權利者，負損害賠償責任；不法侵害他人之身
    體或健康者，對於被害人因此喪失或減少勞動能力，或增加生活上之需要時，應
    負損害賠償責任；不法侵害他人之身體、健康者，被害人雖非財產上之損害，亦
    得請求賠償相當之金額，民法第一百八十四條第一項前段、第一百九十三條第一
    項、第一百九十五條第一項前段定有明文。原告因本件車禍事故受有右硬腦膜下
    出血、兩側顳及背部肌筋症等傷害，此與被告之過失行為間有因果關係存在，則
    原告自得就其所受損害請求被告賠償。茲就原告各項請求有無理由？分項審究如
    左：
    醫療費部份：
      原告所主張醫療費用十二萬七千四百九十八元，因均與本件車禍傷勢治療有關
      且屬必要費用，請求自應准許，且為被告所不爭執。從而，原告因本件車禍事
      故所受醫療費用損害計為十二萬七千四百九十八元，原告請求此部分金額，即
      屬正當。
    減少勞動能力之損失部分：
      按當事人已證明受有損害而不能證明其數額或證明顯有重大困難者，法院應審
      酌一切情況，依所得心證定其數額。民事訴訟法第二百二十二條第二項既定有
      明文。本件原告因本件車禍受傷後，四肢肌肉因神經受損而無法施力，原告確
      實受有損害，原告雖主張受傷前係「素瑛商號」之負責人，每月薪資收入為四
      萬二千元，迄今已近六個月，仍不能處理商號內貨物運送之事務，共損失二十
      五萬二千元，惟原告僅提出勞工保險局繳款單二份為證，而鑑定機關之成大醫
      院及聖馬爾定醫院亦未能鑑定出因本件車禍受傷之原告所減少之勞動比率情形
      下，本院自應依上開說明，參酌原告年齡、所受傷勢、工作性質及成大醫院診
      斷原告之雙眼黃斑性水腫與此次車禍受傷無關等情，認原告受傷後修養二個月
      足可上班工作，則原告請求於此期間未工作所受損失計八萬四千元，應予准許
      ，逾此範圍之請求為無理由，不應准許。
    精神慰藉金部分：
      查原告受傷多處，肉體、精神受極大痛苦，本院斟酌實際情況、原告之傷勢、
      過失程度，及兩造之身分、地位，經濟等狀況，原告請求六十萬元，自嫌過高
      ，應予核減為十萬元，方屬公允，逾此數額之請求，為無理由。
三、綜上所述，原告得請求被告給付醫療費用十二萬七千四百九十八元、減少勞動能
    力損失八萬四千元及慰撫金十萬元，合計三十一萬一千四百九十八元，及自起訴
    狀繕本送達之翌日即八十八年十二月十七日起算之法定遲延利息，即屬有據。從
    而，原告依侵權行為之法則請求被告給付三十一萬一千四百九十八元及自起訴狀
    繕本送達之翌日即八十八年十二月十七日起算之法定遲延利息，為有理由，應予
    准許，逾此範圍之請求，為無理由，應予駁回。
四、原告陳明願供擔保，聲請宣告假執行，經核其勝訴部份，核無不合，爰酌定相當
    之擔保金額宣告之；其餘假執行之聲請，因訴之駁回而失所附麗，不予准許。
五、據上論結，本件原告之訴為一部有理由，一部無理由，依民事訴訟法第七十九條
    但書、第三百九十條第二項，判決如主文。
中      華      民      國    九十      年      五      月      八      日
~B臺灣嘉義地方法院民事第一庭
~B    法  官  蕭道隆
右為正本，係照原本作成。
如對本判決上訴須於判決送達後廿日內向本院提出上訴狀
中      華      民      國    九十      年      五      月      十一    日
~B    書記官  李銷勳


司法院資訊處製作；財團法人民間司法改革基金會備份。
